臺灣高等法院臺中分院刑事判決　　　　　　　　九十年度上更（一）字第四四四號
　　上　訴　人　臺灣臺中地方法院檢察署檢察官
　　被　　　告　乙○○
右列上訴人因被告公共危險案件，不服臺灣臺中地方法院中華民國八十八年六月八日
第一審判決（案號：八十八年度訴字第二七二號，起訴案號：臺灣臺中地方法院檢察
署八十七年度偵字第一二三六八號），提起上訴，判決後，經最高法院發回更審，本
院判決如左：
    主　  文
上訴駁回。
    理  　由
一、公訴意旨略以：被告乙○○（以下簡稱被告）與同案被告徐秀鸞共同基於妨害公
    眾往來安全之犯意聯絡，均明知臺中縣豐原市○○街二十七號與二十九號間之土
    地，係既成巷道，詎彼等竟自民國（下同）八十七年五月間起，分別私自以鐵皮
    及廢棄三輪車、自行車、汽車阻擋該巷道進出，足生公眾往來之危險，因認被告
    與同案被告徐秀鸞共同涉犯有刑法第一百八十五條第一項公共危險之罪嫌云云。
二、按犯罪事實應依證據認定之，無證據不得推定其犯罪事實，又不能證明被告犯罪
    或其行為不罰者，應諭知無罪之判決，刑事訴訟法第一百五十四條第三百零一
    條第一項分別定有明文。再認定不利於被告之事實，須依積極證據，苟積極證據
    不足為不利於被告事實之認定時，即應為有利於被告之認定，更不必有何有利之
    證據，最高法院著有三十年上字第八一六號判例可資參照。
三、訊據被告堅決否認有右揭犯行，辯稱：伊係住在豐原市○○街五號，同安街二十
    九號與二十七號間之土地，與伊沒有關係，伊沒有與同案被告徐秀鸞約定去阻擋
    同安街二十九號與二十七號間之土地，且伊所有之土地是防火巷道，並非既成道
    路云云。經查：
　(一)被告於警訊、偵查、原審、本院前審及本院審理時均堅稱，伊所有之系爭土地是
    防火巷道，並非既成道路云云，而被告所住居之惠陽街五號建物（基地即系爭土
    地為博愛段四六一地號），係於八十年間依法申請建築，且已取得使用執照，有
    臺中縣政府工務局八○工管使字第五七一一號使用執照影本在卷足憑（見偵查卷
    第二二頁）。於八十三年間，被告在同一基地之法定空地上擅自搭建違建，且於
    八十六年八月十九日遭臺中縣政府拆除（見原審卷第二二、三一頁），另於同年
    十月間，被告依法於原處申請增建獲准，有臺中縣政府工務局八六工建建字第四
    七二九號建造執照影本在卷可證（見原審卷第三二頁）。被告雖在其後方以鐵皮
    封住，然其後方通路僅九十公分，車輛根本無法通行，業據告發人戊○○、丙○
    ○、甲○○等三人於原審審理時證述明確，並經原審勘驗現場屬實，有勘驗筆錄
    及告發人丙○○所提出之照片三張附卷可稽（見原審卷第四八、五九、六○、六
    三頁）。且依卷附之臺中縣政府八十八年二月十一日酋府工都字第○三四七六八
    號函影本記載三、「經查上開地號土地（按即豐原市○○段四六一地號），前經
    本府於八十年十一月六日以八十工都字第二○一五○九號函核發建築線指示（定
    ）成果圖在案，該成果圖並無現有巷道之指示（定）。」四、「次查豐原市○○
    路四五四巷巷道通行問題會勘記錄，會勘結論係確認同安街二七號與二九號間之
    土地為現有巷道（屬南陽路四五四巷之一部分），其會勘記錄應與台端（按即被
    告）無涉。」（見原審卷第五二頁），則被告以鐵皮封住之位置，應非既成巷道
    ，被告所辯其土地非屬既成道路云云，尚屬有據。
　(二)告發人戊○○、丙○○、甲○○及其他巷裡之居民，係依賴南陽路四五四巷出入
    ，其等往同安街方向係經由同案被告徐秀鸞私有之博愛段四四○地號土地，即同
    安街二十九號與二十七號間之空地（南端），而被告並非住在往同安街之方向，
    其係住在另一端（北端）即往南陽路之方向，業經公訴人於偵查時勘驗屬實，有
    勘驗筆錄及所繪現場圖在卷可稽（見偵查卷第七○頁）。告發人戊○○等三人所
    住居之土地係屬袋地，雖要通行他人之土地（即被告或徐秀鸞之土地）始能通往
    公路，但被告與徐秀鸞之土地各在南北二端，利害關係顯然相反，故顯難認被告
    有與同案被告徐秀鸞基於犯意聯絡，壅塞同安街二十九號與二十七號間之土地。
    而壅塞同安街二十九號與二十七號間之土地，係同案被告徐秀鸞所為，業據同案
    被告徐秀鸞於原審、本院前審及本院審理時供承明確（見原審卷第七三頁、本院
    前審卷第五五頁背面及本院卷第一九頁），則被告上開所辯，並無與徐秀鸞共同
    壅塞巷道之情，應可採信。
　(三)被告於警訊時供稱：於八十六年九月份，開始用白鐵皮封住堵塞巷道通行云云（
    見偵查卷第五頁背面），於原審審理時提出刑事答辯狀辯稱：至八十六年十月間
    ，‧‧因放置在防火巷道之物品遭竊，遂於該處以鐵皮搭築圍牆，以維居家安全
    云云（見原審卷第二二頁），於本院審理時供稱：系爭土地被吳焜煌竊佔，八十
    一年訴訟才要回來及因八十六、七年間遭小偷才圍起來，用白鐵皮圍起來在遭小
    偷之後云云（見本院卷第一七、一八頁），對於因遭竊才以白鐵皮封住巷道及時
    間之供述前後一致，並有被告於原審審理時提出其與吳焜煌就系爭土地占用之民
    事判決即原審法院八十一年度豐簡字第一三五號民事簡易判決及八十一年度簡上
    字第三一九號和解筆錄在卷可稽（見原審卷第二六至二八頁），堪認被告並無妨
    害公眾往來安全之犯意，亦可證被告與同案被告徐秀鸞間並無犯意聯絡。此外，
    復查無其他積極證據足認被告有何公訴人所指訴之犯行，核與刑法第一百八十五
    條第一項規定之犯罪構成要件不符，自難以該罪相繩。
　(四)綜上，被告被訴犯罪，尚屬不能證明，原審為被告無罪之諭知，經核並無不當，
    檢察官上訴意旨，仍執前詞，指摘原判決不當，為無理由，應予駁回。
四、原判決關於被告徐秀鸞部分已確定，不予論列。
五據上論斷，應依刑事訴訟法第三百六十八條，判決如主文。
本案經檢察官丁○○到庭執行職務。
中      華      民      國　    九十一   年    　 一      月    三十　  日
                                臺灣高等法院臺中分院刑事第一庭
                                      審判長法  官　陳　紀　綱
                                            法  官　方　艤  駐
                                            法　官　陳　登　源
右正本證明與原本無異。
「檢察官得上訴」
如不服本判決應於收受送達後十日內向本院提出上訴書狀，其未敘述上訴之理由者並
得於提起上訴後十日內向本院補提理由書（均須按他造當事人之人數附繕本）。
                                            書記官  林  桂  鳳
中      華      民      國　    九十一   年    　 一      月    三十一  日
                                                                        Ｉ
